【裁判字號】    95,訴,6371
【裁判日期】    951023
【裁判案由】    確認開除黨籍無效等
【裁判全文】
臺灣臺北地方法院民事裁定              95年度訴字第6371號
原      告  乙○○
被      告  甲○○○○
法定代理人  丙○○
被      告  丁○○
上列當事人間請求確認開除黨籍無效等事件，本院裁定如下：
    主    文
原告之訴駁回。
訴訟費用由原告負擔。
    事    實
甲、原告方面：
一、聲明：(一)確認甲○○○○台北市委員會以民國（下同）六十
    四年十月二十一日（）北市勁考字第一○八三號決定書開
    除原告甲○○○○黨籍之處分應予無效之法律關係成立；(二)
    確認甲○○○○台北市委員會以六十二年八月十五日（）
    北市勁壹字第二三八六號小組長任期考核通知書通知原告優
    先提名書證之法律關係成立；(三)被告等對於九十五年之台北
    市市議員選舉或於九十六年之台北市立法委員選舉時，應對
    於原告予無條件優先提名參選之法律關係成立；(四)訴訟費用
    由被告負擔。
二、陳述略稱：
  (一)被告甲○○○○所屬台北市委員會於六十四年十月二十一日
    以原告乙○○違紀競選為由開除黨籍，惟關於六十四年之中
    央民意代表增額選舉，被告甲○○○○台北市選舉事務所係
    於六十四年十月二十九日至同年十一月八日間受理候選人登
    記，原告遭開除黨籍時尚未正式登記參選（原告同年十一月
    七日方登記參選，因若未參選會遭被告甲○○○○說成搓圓
    仔湯），自無違紀參選之事實，是被告甲○○○○開除原告
    黨籍乃違反強制及禁止規定，應屬無效，當初原告口頭申訴
    ，未提書面，爰請求確認前揭開除黨籍之處分無效，並命被
    告甲○○○○發給原告甲○○○○黨證。
  (二)被告甲○○○○台北市委員會曾於六十二年八月十五日以（
    ）北市勁壹字第二三八六號小組長任期考核通知書通知原
    告「優先提名、支持從政」，是原告自有優先提名之權利及
    法益，為使甲○○○○兌現承諾，故請求確認被告甲○○○
    ○對原告優先提名之法律關係成立，且請求判令被告等對於
    九十五年之台北市市議員選舉或於九十六年之台北市立法委
    員選舉時，應對於原告予無條件優先提名參選之法律關係成
    立。
  (三)原告開除黨籍爭議本已事隔多年，然被告丁○○身為甲○○
    ○○黨工，根本不知當初情形，卻於九十四年十二月十二日
    上午九時在台北市○○○路十一號大廳，向參觀群眾宣布原
    告是被開除黨籍的，原告每一次都參選云云，故本件時效必
    須重新計算。
三、證據：提出小組長任期考核通知書影本一份、甲○○○○台
    北市委員會決定書影本一份、台北市立法委員候選人聲請登
    記注意事項影本一份及剪報資料影本二份為證。
乙、被告方面：
壹、被告甲○○○○方面：
一、聲明：(一)原告之訴駁回；(二)訴訟費用由原告負擔。
二、陳述略稱：原告參加六十四年台北市增額立法委員選舉之甲
    ○○○○黨內提名登記，惟未獲提名，原告卻執意以國民黨
    籍身分參選，嚴重違背入黨誓言及黨章紀律規定，經台北市
    委員會考核紀律委員會六十四年十月二十一日第三十四次委
    員會議決議開除原告黨籍，經同日台北市委員會第三屆第三
    十四次委員會議照案通過，並報請甲○○○○第十屆中央考
    核紀律委員會第四十二次會議審核後，提請中央常務委員會
    第四四九次會議通過，故原告違反黨紀事實明確且業依據規
    定程序議處，處分已經確定。又依民法第一百二十五條之規
    定，原告之各項請求均已罹於時效。
三、證據：提出甲○○○○第十屆中央考核紀律委員會第四十二
    次會議紀錄影本一份為證。
貳、被告丁○○方面：
一、聲明：(一)原告之訴駁回；(二)訴訟費用由原告負擔。
二、陳述略稱：本件原告所請乃其與被告甲○○○○間事宜，且
    原告所述事實乃發生於六十二年至六十四年間，而被告丁○
    ○自七十二年起始任職甲○○○○擔任黨工，亦從未任職於
    台北市委員會，是本件與被告丁○○無關。又原告另告訴被
    告丁○○公然侮辱罪刑事部分，業經不起訴處分確定。
三、證據：提出台灣台北地方法院檢察署檢察官不起訴處分書影
    本一份及台灣高等法院檢察署處分書影本一份為證。
    理    由
一、按原告之訴，有訴訟事件不屬普通法院之權限者，法院應以
    裁定駁回，民事訴訟法第二百四十九條第一項第一款定有明
    文。復按人民團體法第四十九條規定：「政治團體應依據民
    主原則組織運作，其選任職員之職稱、名額、任期、選任、
    解任、會議及經費等事項，於章程中另定之。」，可見人民
    團體法就政治團體已有特別規定，其選任、解任，均應依黨
    章規定，而甲○○○○係人民團體法所謂之政治團體，並已
    依法辦理法人登記，對黨員違反紀律案之處理亦有相關申復
    程序足為救濟，且政黨推薦候選人參加公職人員選舉，係屬
    政治活動，並非行使私法上權利，政黨黨內推薦候選人初選
    之糾紛，自不得為民事訴訟之標的。
二、本件原告以被告甲○○○○所屬台北市委員會中華民國六十
    四年十月二十一以（）北市勁考字第一○八三號決定書開
    除其黨籍，乃係違反強制及禁止規定，應屬無效為由，訴請
    確認甲○○○○台北市委員會前揭開除原告黨籍之處分無效
    云云，雖據其提出甲○○○○台北市委員會決定書影本一份
    及台北市立法委員候選人聲請登記注意事項影本一份為證，
    然如前所述，原告起訴請求判命被告甲○○○○所屬台北市
    委員會中華民國六十四年十月二十一日（）北市勁考字第
    一○八三號決定書開除原告黨籍之處分無效，在性質上乃政
    治團體內部事項，並不適於為民事訴訟之標的，不屬普通法
    院之權限。
三、本件原告另以被告甲○○○○所屬台北市委員會曾於六十二
    年八月十五日以（）北市勁壹字第二三八六號小組長任期
    考核通知書通知原告「優先提名、支持從政」為由，訴請確
    認被告甲○○○○對原告優先提名之法律關係成立，並判命
    被告甲○○○○應於九十五年之台北市市議員選舉或於九十
    六年之立法委員選舉中無條件優先提名原告參選云云，然如
    前所述，政黨提名候選人屬政治活動，並不適於為民事訴訟
    之標的，亦不屬普通法院之權限。
四、綜上所述，本件原告所請求者，或為政治團體內部事項，或
    為政治活動問題，均非屬民事訴訟之標的，原告之請求並不
    合法，應予駁回。
五、兩造其他攻擊防禦方法，對本件結果無影響，故不一一論述
    ，附此敘明。
六、據上論結，原告起訴為不合法，依民事訴訟法第二百四十九
    條第一項第一款、第九十五條、第七十八條，裁定如主文。
中    華    民    國    95    年    10    月    23    日
                民事第一庭    法      官  文衍正
以上正本係照原本作成
如不服本裁定應於送達後10日內向本院提出抗告狀
中    華    民    國    95    年    10    月    23    日
                              書  記  官  池東旭


司法院資訊處製作；財團法人民間司法改革基金會備份。
